【裁判字號】    97,易,4737
【裁判日期】    980401
【裁判案由】    詐欺
【裁判全文】
臺灣臺中地方法院刑事裁定              97年度易字第4737號
公  訴  人  臺灣臺中地方法院檢察署檢察官
被      告  甲○○
                    （現因另案於臺灣臺中監獄執行中）
            乙○○
上列被告等因詐欺案件，經檢察官提起公訴（95年度偵字第5865
號），本院裁定如下：
    主    文
本件關於甲○○、乙○○之公訴駁回。
    理    由
一、公訴意旨略以：緣案外人賴政融與王厚宇、陳柏劦、鄭義懷
    、陳清軒、陳昌宏、蘇升鴻、杜禮俊、紀雲誌、邱惠君、陳
    怡心 (以上11人業經另案起訴)共組詐欺集團，由賴政融在
    臺中市○○路177號設置總部，並負責招攬集團成員，自民
    國94年1月間起，以「聯邦金融行銷信託」、「第一銀貸信
    貸部」、「新光金融行銷信託」、「亞東銀行信用貸款專門
    店」等名義，在報紙刊登信用貸款廣告，並在廣告中刊登「
    低利率、免信用保證、撥款前不收費用、針對停卡、拒往、
    難件、免押保、非錢莊」等字樣，誘使民眾撥打廣告上之電
    話，並由王厚宇負責購置手機、SIM卡、人頭帳戶、刊登廣
    告，另由陳柏劦購買存摺、提款卡後，以每個帳戶台幣（下
    同）5000元之價格，賣與王厚宇，王厚宇再轉賣與賴政融，
    每個帳戶賺取1000元至2000元不等。若民眾打電話時，即由
    蘇升鴻、杜禮俊、紀雲誌、邱惠君、陳怡心擔任第一線接待
    ，自稱為專員或承辦人員，鄭義懷、陳清軒、陳昌宏為第二
    線人員，自稱為主任、經理，查詢打電話民眾之基本資料後
    ，詐稱必須繳交律師代辦費、法院公證費、印花稅、信用保
    險費、保證人費等名目之費用，詐使民眾黃國源等人依其指
    示匯款入指定之帳戶。而被告甲○○、乙○○雖可預見將自
    己之金融機構帳戶之存摺、提款卡、印章，交予他人使用，
    可能因此供不法詐騙份子利用以詐術使他人將款項匯入後，
    再予提領運用，並可能因而幫助他人從事詐欺犯罪，仍基於
    幫助他人犯罪之未必故意，於95年1月間，被告甲○○將其
    所有臺灣中小企業銀行豐原分行帳號00000000000號（起訴
    書誤繕為0000000000號）帳戶、臺中商業銀行神岡分行帳號
    0000 00000000號帳戶、台北富邦商業銀行豐原分行帳號000
    0000 00000號帳戶、中國國際商業銀行豐原分行帳號000000
    00000號（起訴書誤繕為000000000000號）帳戶之存摺、提
    款卡，交予不詳姓名之詐欺集團成員；被告乙○○將其所有
    台新國際商業銀行逢甲分行帳號00000000000000號帳戶之存
    摺、提款卡；被告甲○○、乙○○上開存摺、提款卡均輾轉
    交付至賴政融與王厚宇等詐欺集團處使用。嗣於95年1月17
    日下午3時45分許，臺中市警察局員警持搜索票，在臺中市
    北屯區○○路177號查獲賴政融等，並扣得被告甲○○所提
    供之臺灣中小企業銀行豐原分行帳號00000000000號帳戶、
    臺中商業銀行神岡分行帳號000000000000號帳戶、台北富邦
    商業銀行豐原分行帳號000000000000號帳戶、中國國際商銀
    豐原分行帳號0000 0000000號帳戶之存摺、提款卡，及被告
    乙○○所提供台新國際商業銀行逢甲分行帳號000000000000
    00號帳戶存摺、提款卡等資料，因認被告甲○○、乙○○均
    涉犯刑法第339條第1項、第30條第1項之幫助詐欺取財罪嫌
    等語。
二、按刑事訴訟法第161條第1項規定「檢察官就被告犯罪事實，
    應負舉證責任，並指出證明之方法」；因此，檢察官對於起
    訴之犯罪事實，應負提出證據及說服之實質舉證責任。同法
    條第2項規定「法院於第一次審判期日前，認為檢察官指出
    之證明方法顯不足認定被告有成立犯罪之可能時，應以裁定
    定期通知檢察官補正，逾期未補正者，得以裁定駁回起訴。
    」，該條項之立法理由謂「為確實促使檢察官負舉證責任及
    防止其濫行起訴，基於保障人權之立場，允宜慎重起訴，以
    免被告遭受不必要之訟累，並節約司法資源之使用。」等語
    ，是以，檢察官起訴時所指出之證明方法顯不足認定被告有
    成立犯罪之可能，且尚有其他證據可資調查時，應由法院依
    上開規定裁定命檢察官補正，以實踐檢察官起訴時所應負實
    質舉之義務，固不待言；若檢察官起訴時所指出之證明方法
    顯不足認定被告有成立犯罪之可能，且已無其他積極證據可
    資調查，此一情形原不得起訴，為使人民能免於原本無須接
    受之應訴不利益，並維護公平法院之角色，法院更應於檢察
    官無法舉證之時以裁定駁回公訴，方合於前開立法意旨。
三、經查：
(一)、本案被告甲○○、乙○○固分別將其所有前揭臺灣中小企業
    銀行豐原分行帳號00000000000號帳戶、臺中商業銀行神岡
    分行帳號000000000000號帳戶、台北富邦商業銀行豐原分行
    帳號000000000000號帳戶、中國國際商銀豐原分行帳號0000
    0000000號帳戶之存摺、提款卡，及台新國際商業銀行逢甲
    分行帳號00000000000000號帳戶之存摺、提款卡，交予不詳
    姓名之詐欺集團成員，惟依卷內證據資料，查無何被害人具
    體指訴曾將款項匯入被告甲○○、乙○○前揭帳戶內，再者
    ，自被告甲○○、乙○○所有前揭帳戶之交易明細觀之，並
    無明顯之交易紀錄，與一般利用為詐欺工具之人頭帳戶存提
    情形有別，此有臺灣中小企業銀行豐原分行95年2月9日95豐
    原字第00030號函檢送甲○○帳號00000000000號帳戶開戶資
    料及交易明細表、臺中商業銀行神岡分行95年2月7日中神岡
    字第09504000034號函檢附甲○○帳號000000000000號帳戶
    基本資料及帳戶交易明細、臺北富邦銀行豐原分行95年2月8
    日北富銀豐原字第9658000033號函檢附甲○○帳號00000000
    0000號帳戶開戶資料暨資金往來資料、中國國際商業銀行豐
    原分行95年2月3日（94）中豐字第013號函檢附甲○○帳號
    00000000000號帳戶開戶基本資料及交易明細查詢、台新國
    際商業銀行台新作集字第9501110號函檢附乙○○帳號00000
    000000000號帳戶開戶基本資料及資金往來明細在卷可按，
    是遍觀全案卷證資料，依客觀之論理與經驗法則，自形式上
    審查，尚難認有何被害人因前開詐欺集團成員詐騙後，將款
    項匯入被告甲○○、乙○○之前揭帳戶內。
(二)、本院於98年1月13日裁定通知檢察官應於裁定送達後15日內
    補正被告犯罪之證據並指出證明之方法補正，檢察官收受該
    裁定後，關於被告甲○○、乙○○部分，仍未提出其他證據
    及實質之舉證補正資料。
(三)、而按刑法上之幫助犯，以正犯已經犯罪為構成要件，故幫助
    犯無獨立性，如無他人犯罪行為之存在，幫助犯即無由成立
    （最高法院臺上字第2159號判例參照）。查本案公訴人認被
    告甲○○、乙○○為詐欺取財之幫助犯，無非係以被告甲○
    ○、乙○○交付前揭帳戶予年籍姓名不詳之人，而容任他人
    作為詐欺取財之工具為憑據；然被告甲○○、乙○○雖均坦
    承有將前揭帳戶存摺、提款卡交付，而為詐欺之構成要件以
    外之幫助行為，惟依卷內證據資料，尚查無任何被害人遭詐
    欺集團成員詐騙而將款項匯入被告甲○○、乙○○前揭帳戶
    ，則關於收取被告甲○○、陳正豪前揭帳戶存摺、提款卡之
    詐欺集團成員詐欺取財正犯之犯罪，尚難證明已然成立，則
    依幫助犯之從屬性，被告甲○○、乙○○之幫助犯行亦無由
    成立。
四、綜上所述，揆諸首揭法律規定及說明，公訴人並未補正何證
    據資料，自無足補強被告有何幫助詐欺之犯行，本院依客觀
    之論理與經驗法則，自形式上審查，被告已顯無成立犯罪之
    可能，因認檢察官指出之證明方法，顯不足認定被告有成立
    犯罪之可能，為免被告不必要訟累，並節約司法資源，實踐
    立法意旨，本院自應依前揭法律之規定，裁定駁回公訴，而
    無庸迨進入審理程序後，始對被告為無罪判決。
五、又駁回起訴之裁定已確定者，如有刑事訴訟法第260條各款
    情形之一，亦得對於同一案件再行起訴，刑事訴訟法第161
    條第3項定有明文，是被告提供前揭帳戶之行為如另涉他案
    ，公訴人亦非不得再依偵查所得之證據，另行起訴，均附此
    敘明。
據上論斷，依刑事訴訟法第161條第2項後段，裁定如主文。
中    華    民    國    98    年    4    月     1   日
                  刑事第三庭審判長    法  官   周瑞芬
                                      法  官   楊曉惠
                                      法  官   李慧瑜
上正本證明與原本無異。
如不服本裁定，應於送達後五日內，向本院提出抗告狀。
                                      書記官   陳青瑜
中    華    民    國    98    年    4    月     1   日


司法院資訊處製作；財團法人民間司法改革基金會備份。
